臺灣臺南地方法院民事判決　　　　　　　100年度婚字第70號
原　　　告　趙董笑
訴訟代理人　陳惠菊律師
被　　　告　趙來和
上列當事人間請求離婚事件，經本院於民國100年3月2日言詞辯
論終結，判決如下：
    主      文
准原告與被告離婚。
訴訟費用新臺幣仟元由被告負擔。
    事實及理由
一、原告主張：
  (一)兩造於民國66年2月28日結婚，育有二女一男 (均已成年)
    ，婚後被告常對原告口出穢言，並經常以三字經辱罵原告，
    且被告喝酒嗜賭成性，每次賭輸沒錢花用，即借酒裝瘋向原
    告要錢，原告稍有不從即遭被告言語威嚇甚且拳腳相向。72
    年73年間，被告曾因向原告要錢不成而對原告施暴，原告亦
    曾提告，後經法院勸喻和解始撤回告訴；73年間被告因賭博
    被抓，聽信旁人煽惑誤以為是原告去通風報信，憤而拿刀欲
    殺原告，原告報警處理後，經警察建議暫勿返家以免遭受不
    測，原告便帶著小孩到高雄的姐姐家居住約一個月左右；75
    年間被告又因賭輸錢向原告要錢翻本未果，被告就毆打原告
    ，原告曾前往驗傷並向警局報案，因被告叔父向原告說情，
    原告才未提告，然被告並未因此收斂，反更肆無忌憚流連於
    職業賭場，繼續向原告要錢花用、積欠賭債；84年間被告與
    名叫「麗華」之女子糾纏不清，並與該名女子在兩造原來共
    同之住所附近租屋，毫不避諱同進同出，迄今亦然；85年底
    被告又因賭輸錢向原告要錢不成，持刀將原告機車椅墊劃破
    ，並威脅要傷害原告，兩造之次女當場目睹致心理仍存有陰
    影，被告嗜賭成性並四處欠債，因此家中常有人前來討債、
    咆哮鬧事，致使原告及子女恐懼不已。
  (二)86年初，原告及子女因不堪被告終日賭博不顧家庭，及屢以
    言語羞辱、暴力相向，更與其他女子糾葛不休，便於元宵節
    當晚與子女搬回娘家居住，原告從未趕被告出去，實係原告
    受不了被告上述行為，才在徵得被告叔公的同意下搬回娘家
    ，然原告與子女搬回娘家後，被告不僅從未有將原告及子女
    接回之意，反倒於原告搬回娘家三、四個月後，藉著酒意朝
    原告娘家玻璃投擲石塊，並出言恐嚇要殺死原告全家，其後
    三不五時到娘家鬧事，原告擔憂危及娘家親人安全，只得與
    子女搬離娘家。
  (三)按夫妻有民法第1052條第l項以外重大事由難以維持婚姻者
    ，夫妻之一方得請求離婚。民法第1052條第2項定有明文。
    結婚之目的在營夫妻共同永久生活，自應以誠摯情感為基礎
    ，互相提攜扶持始克有成，倘夫妻共同生活已不存在且誠摯
    相愛之基礎已喪失，不能再期待破鏡重圓時，婚姻即無維持
    之必要，應認定該情形屬難以維持婚姻之重大事由。本件被
    告婚後即常對原告口出穢言，並經常以三字經辱罵原告，且
    被告喝酒嗜賭成性，每次賭輸沒錢花用，即藉酒裝瘋向原告
    要錢，原告稍有不從即遭被告言語威嚇，甚且拳腳相向，又
    被告自84年與女性友人過從甚密，同進同出迄今，兩造自原
    告86年返回娘家後，未共同生活已逾13年，13年來被告依舊
    繼續賭博、酗酒、與女友同進出，找原告麻煩、辱罵原告，
    顯見兩造誠摯相愛之基礎已失，爰提起本件訴訟，請求鈞院
    依民法第1052條第2項判決准予兩造離婚。
  (四)聲明：如主文所示。
二、被告則辯以：兩造分居是因原告將被告趕出去至今七年，被
    告與「麗華」以前是有交往且同居過二、三年，但現在沒有
    了；被告曾因拿錢的事與原告吵架，若有打過原告，也是很
    久之前的事了；被告每月工作賺沒多少錢，但也有拿錢回家
    ，以前是年輕氣盛，別人約了就去賭博，賭輸多少錢不知道
    ，就是賺的錢輸掉而已，以前有在外積欠賭債；被告很久以
    前曾拿刀將原告機車的椅墊割破，在原告搬回娘家後，被告
    因為沒有錢，曾去向原告討零用錢，但應該沒有在酒後去原
    告娘家鬧事，至於拿石頭砸玻璃一事已不記得；被告目前身
    體狀況不好也沒有收入，對於離婚沒有意見，只希望子女可
    以扶養被告等語。並聲明：對原告之主張無意見。
三、得心證之理由：
  (一)原告主張兩造於66年2月28日結婚，婚姻關係現仍存續中之
    事實，此據原告提出戶籍謄本2份附卷供參，上開事實堪以
    認定。
  (二)原告次主張被告婚後動輒對伊口出穢言、以三字經辱罵，且
    嗜酒嗜賭並四處欠債，常有人上門討債，賭輸後無錢花用即
    向伊要錢，伊不從便以言語威嚇甚且拳腳相向，還曾因此持
    刀將原告機車椅墊劃破、威脅要傷害伊，並與名叫「麗華」
    的女子交往並同居至今等情，此據證人即兩造之長子趙明海
    到庭證以：「(被告是否曾經打過原告？)被告不可能在我面
    前打，但我知道原告有因此去報案過。(被告是否會賭博？)
    會。(被告有無外遇？)有，約86年間，當時被告在魚市場工
    作，原告與被告一同工作，一次我與原告開車跟蹤被告時在
    台一線有發現到。(被告有無與外遇女子同居？)有，被告與
    麗華向我們親戚租屋住，被告與麗華住在一起，但後來我們
    被趕出來，所以我不知道被告與她同居多久。(被告平時是
    否會用三字經辱罵原告？)會，常常，只要他喝醉酒，或是
    要不到錢就會。」等語；及證人即兩造之長女趙明雪到庭證
    稱：「(被告喝酒的頻率？)很常，至於賭博在我有印象以來
    ，就很少中斷。(被告是否會因為沒有錢向原告要錢？)會，
    且要不到錢，會與原告爭吵，會罵原告。(被告是否曾經動
    手打過原告？)是，我印象比較深刻至少有一次，至於比較
    輕微的次數，我沒有記。(被告是否會罵原告？)會，都以三
    字經罵。(被告有無與麗華同居？)這件事情發生時，我人在
    外地，所以我不清楚。(有無看過被告拿刀劃破機車坐墊？)
    當時我在外地唸書，我不清楚。」等語；另依證人即兩造之
    次女趙明珍到庭所證：「(有無看過被告打原告？)沒有，當
    時我比較小，所以記憶不清楚，不過刀子插機車椅墊的事情
    ，我印象是我看到刀子插在機車椅墊上，我哥哥抱著我一直
    哭，之後我就沒有什麼印象了。(被告是否會賭博、喝酒？)
    我知道被告會喝維士比，至於賭博我不清楚。(被告是否會
    用三字經罵原告？)會，我小時候有聽過。(被告有無與麗華
    同居？)有，麗華還將戶籍遷到我們老家。」等語，加以被
    告就此坦承曾因拿錢的事與原告吵架、曾與「麗華」之女子
    交往且同居過二、三年、曾因賭博積欠賭債、也曾拿刀將原
    告機車的椅墊割破，則關於原告主張被告動輒以三字經辱罵
    伊、嗜酒嗜賭且四處欠債、賭輸沒錢花用向伊要錢不成時甚
    且拳腳相向、還曾因此持刀將原告機車椅墊劃破、與外遇女
    子同居等事實，堪以認定。
  (三)原告又主張86年初伊不堪被告終日賭博不顧家庭，及屢以言
    語羞辱、暴力相向，更與其他女子糾葛不休，便與子女搬回
    娘家居住，被告曾藉酒意朝伊娘家玻璃投擲石塊，並出言恐
    嚇要殺死伊全家，其後不時到伊娘家鬧事等情，被告就此則
    辯以：兩造分居係因原告將其趕出去，其與「麗華」現在沒
    有交往了；其在原告搬回娘家後，曾去向伊討零用錢，但應
    該沒有在酒後去伊娘家鬧事，至於拿石頭砸玻璃一事已不記
    得等語；查兩造就分居原因及被告是否曾至原告娘家投擲石
    塊、鬧事之說法不一，惟據證人即兩造之長子趙明海證以：
    「(兩造有無同住一起？)從86年我們發現被告有外遇後，我
    們就逃離家，回到外婆家。(為何當初要逃離？)因為被告喝
    酒鬧事，我印象中除了被告要錢要不到，拿刀子插在機車坐
    墊上，另外印象比較深刻，一次要拜拜時，被告因為沒有錢
    當天晚上喝酒，當時我與母親、妹妹抱在一起，躲在房間內
    ，被告在房門外一直叫、敲我們房門，當時我們很恐懼。被
    告只要賭博欠錢就躲在家裡，要原告出去善後，被告是有工
    作能力的人，每次欠錢就躲在家裡，讓債主來家裡敲門。家
    裡曾經被法院查封，是因為被告賭博導致家中被查封。( 被
    告有無去原告娘家丟擲石塊？)有，當時我在場，事後也有
    去派出所報案。那時被告來敲門，要我們趕快開門，但當時
    被告的語氣不是要接我們回去，而是讓我們很恐懼的語氣，
    之後我們受不了，我們就報警，至於丟石塊的事情，我不敢
    確定，因為時間比較久了。」等語，及證人即兩造之長女趙
    明雪證以：「(兩造沒有同住多久？)十多年了，確定的時間
    我不確定，當時是兩造感情不好才分居，因為被告會打人、
    賭博、喝酒。(被告有無去過外婆家丟石塊、吵鬧？)我有聽
    原告打電話跟我說，但我人不在場，所以我不清楚。」等語
    ，及證人即兩造之次女趙明珍證以：「(兩造為何沒有同住
    ？)當時我還很小，我只知道兩造一直吵架，我有印象我們
    搬到外婆家。(搬到外婆家後，被告有無去吵鬧、丟石塊？)
    有。我記得被告一直敲鐵捲門，我與哥哥躲在樓梯間，原告
    與被告在樓下講話，且被告應該是有丟石頭，因為門的玻璃
    有破掉。」等語，依證人趙明海等三人之證述，兩造分居主
    因係原告發現被告有外遇，且被告嗜酒嗜賭，賭輸沒錢便藉
    酒滋事，則原告此部分之主張，亦堪認定。至原告主張伊與
    子女搬回伊娘家居住後，被告曾前往投擲石塊鬧事，雖依證
    人趙明海與趙明珍之證述，對於被告是否曾經投擲石塊砸玻
    璃一事之說法略有出入，此或係出於事發至今已隔多時，證
    人之記憶不免有模糊之情形，然觀諸渠等之證詞，被告確曾
    前往原告娘家敲門且語意不善，造成原告及子女之恐懼，以
    此，則被告於原告搬回娘家後，曾前往原告娘家騷擾一情，
    自屬可信。
  (四)按婚姻乃一男一女之兩性結合，以組織家庭，共同生活為目
    的，故有足以破壞共同生活或難以維持共同生活之情事發生
    ，允宜許其離婚以消滅婚姻關係。74年6月3日修正公布之民
    法親屬編，就裁判離婚之原因，為應實際需要，參考各國立
    法例，增設民法第1052條第2項，明定有同條第1項以外重大
    事由，難以維持婚姻者，亦得請求離婚。是夫妻間發生足使
    婚姻難以維持之重大事由者，雖不符合該條第1項所列各款
    情形，亦無不准依該條第2項訴請離婚之理。而是否有難以
    維持婚姻之重大事由，應斟酌破壞夫妻共同生活之具體情事
    ，是否客觀上達於動搖夫妻之共同生活，致婚姻已生破綻而
    無回復之希望，且客觀上任何人倘處於同一境況，均將喪失
    維持婚姻意欲之程度判斷之，是若對家庭生活之美滿幸福有
    妨礙之情形，即得認其與此之所謂難以維持婚姻之重大事由
    相當，應許其離婚以消滅婚姻關係。查被告於兩造婚後動輒
    對原告口出穢言、以三字經辱罵，且嗜酒嗜賭，賭輸沒錢則
    藉酒滋事，令原告及三名子女不勝其擾，長期生活在恐懼之
    中，加以被告與外遇女子同居，原告身受被告諸此作為，心
    灰之餘，搬回娘家居住，自屬情有可原，而難以責難。且被
    告於原告及子女搬離後，猶未深切反省，竟至原告娘家繼續
    惹事，造成原告精神上及身體上極大痛苦，此種狀態已足以
    影響彼此之感情；而兩造在原告搬回娘家後即未同住，至今
    逾13年，此亦與結婚之目的在營夫妻永久共同生活之本旨有
    違，以此，被告之行為，堪認使兩造婚姻之誠摯、互相扶持
    基礎已嚴重動搖，而有足以破壞共同生活且難以維持共同生
    活之情事發生，並致兩造之婚姻生活，失去相互扶持之動力
    ，主觀上實難強求原告繼續維持此種空有其名之婚姻，客觀
    上亦難期任何人處於原告之情形，均能繼續忍受此種婚姻，
    且其事由，應係肇因於被告嗜酒嗜賭、對原告動輒以言語及
    肢體暴力相向，復不知攜手同心，反與其他異性女子交往、
    同居所致，是其事由難認可歸責於原告，從而原告依民法第
    1052條第2項規定訴請離婚，於法自無不合，應予准許。
四、據上論結：本件原告之訴為有理由，依民事訴訟法第78條、
    第87條第1項，判決如主文。
中    華    民    國   100    年    3    月    16    日
                      家事法庭    法  官  林富郎
以上正本係照原本作成。
如對本判決上訴，須於收受判決正本送達後20日內向本院提出上
訴狀，並繳納上訴費及附具繕本。
中    華    民    國   100    年    3     月   16    日
                                  書記官  劉毓如